臺灣嘉義地方法院民事裁定
110年度輔宣字第34號
聲  請  人  賴國賢  

代  理  人  陳佳駿律師
相  對  人  賴政信  



關  係  人  賴春子  

            賴俊安  

            賴國淵  

上列當事人間聲請輔助宣告事件，本院裁定如下：
    主    文
一、宣告賴政信（男，民國○○○年○月○○○日生，身分證統一編號
    ：Z○○○○○○○○○號）為受輔助宣告之人。
二、選定賴國賢（男，民國○○○年○月○○○日生，身分證統一編號
    ：Z○○○○○○○○○號）、賴俊安（男，民國○○○年○月○○○日生，
    身分證統一編號：Z○○○○○○○○○號）為受輔助宣告之人賴政信
    之共同輔助人。
三、受輔助宣告之人賴政信為如附表所示之行為，應經共同輔助
    人賴國賢、賴俊安同意。
四、聲請費用新臺幣壹仟元由受輔助宣告之人賴政信負擔。
    理    由
一、聲請意旨略以：聲請人為相對人之次男，相對人因失智症，
    致其為意思表示或受意思表示，或辨識其意思表示效果之能
    力顯有不足，爰依民法第15條之1、第1113條之1及家事事件
    法第177條規定，聲請宣告相對人為受輔助宣告之人，並選
    定聲請人及關係人賴俊安為共同輔助人等語。
二、按對於因精神障礙或其他心智缺陷，致其為意思表示或受意
　　思表示，或辨識其意思表示效果之能力，顯有不足者，法院
　　得因本人、配偶、四親等內之親屬、最近一年有同居事實之
　　其他親屬、檢察官、主管機關或社會福利機構之聲請，為輔
　　助之宣告。民法第15條之1第1項定有明文。
三、經查，聲請人主張之前揭事實，業據其提出陽明醫院診斷證
    明書、戶籍謄本、親屬系統表等件為證。又經本院審驗相對
    人之精神及心智狀態，在鑑定人前點呼其姓名，相對人對叫
    喚雖有回應，惟聲請人表示其有重聽，訊問相對人下列問題
　　，其回答：「（今天星期幾？）好像星期一」、「（目前在
    何處？）陽明」、「（現在早上或下午？）我知道在陽明」
    等語，另參酌陽明醫院精神科醫師黃俊銘所為之鑑定結果認
　　：相對人反應較為遲鈍，有嚴重重聽，注意力較難集中，電
    腦斷層有大腦萎縮、腦梗塞、簡易智能量表9分，臨床失智
    量表1分，已達輕度失智程度等語，有本院勘驗筆錄及該醫
    院精神鑑定報告書附卷可稽。基上足認相對人雖仍能為意思
    表示或受意思表示，但其確因精神障礙，致其為意思表示或
    受意思表示，或辨識其意思表示效果之能力，均顯有不足等
    情為真，故本件聲請為有理由，爰依上揭規定，宣告相對人
    為受輔助宣告之人。
四、按受輔助宣告之人，應置輔助人。法院選定輔助人時，應依
    受輔助宣告之人之最佳利益，優先考量受輔助宣告之人之意
    見，審酌一切情狀，並注意下列事項：（一）受輔助宣告之
    人之身心狀態與生活及財產狀況。（二）受輔助宣告之人與
    其配偶、子女或其他共同生活之人間之情感狀況。（三）輔
    助人之職業、經歷、意見及其與受輔助宣告之人之利害關係
　　。（四）法人為輔助人時，其事業之種類與內容，法人及其
    代表人與受輔助宣告之人之利害關係，民法第1113條之1第1
    項、同條第2項準用第1111條之1分別定有明文。本件相對人
    既應受輔助宣告，自應依上開規定為其選定輔助人。再者，
    受輔助宣告之人法無明文需為其選任會同開具財產清冊之人
    （僅受監護宣告時有選任會同開具財產清冊之人之必要），
    故本案情形無庸選任會同開具財產清冊之人，附此敘明。本
    院審酌相對人之配偶賴春子現年81歲，健康狀況不佳，實不
    宜為輔助人之人選，而聲請人及關係人賴俊安均同意擔任受
    輔助宣告人賴政信之共同輔助人，相對人其餘子女亦表同意
　　，此有同意書及關係人賴春子之診斷證明書附卷為憑，併參
    聲請人、關係人賴俊安與相對人均為父子關係，彼此間應具
    有一定程度之信賴及情感關係，堪認由聲請人及關係人賴俊
    安共同任輔助人，能符合受輔助宣告之人之最佳利益，爰裁
    定如主文第2項所示。
五、又依民法第15條之2條文內容可知，受輔助宣告之人並未喪
    失行為能力，且依法並未完全剝奪其財產處分權，惟為保護
    其權益，於其為重要之法律行為時，應經輔助人同意，是民
    法第15條之2第1項列舉第1款至第6款之行為，應經輔助人之
    同意，且為免上揭列舉之法律行為有掛一漏萬之虞，故於同
    項第7款授權法院得依聲請人或輔助人之聲請，視個案情況
　　，指定受輔助宣告人為上揭6款以外之特定行為，亦須經輔
    助人同意，以保護受輔助宣告人之權益。查本件聲請人表示
    相對人記憶力嚴重衰退，恐有重複提領存款之虞，本院審酌
    依前揭鑑定內容可知相對人現為輕度失智程度，確已影響其
    財務判斷能力，爰裁定增列如附表編號1至8所示之事項，均
    須經輔助人賴國賢及賴俊同意，編號9至12所示之事項，則
    須經輔助人賴國賢或賴俊同意，以保護相對人之權益。
六、爰依家事事件法第177條第2項、第164條第2項，裁定如主文
　　。

中　　華　　民　　國　　110 　年　　12　　月　　3 　　日
               家事法庭  法　　　官  黃仁勇           
以上正本係照原本作成。
如對本裁定抗告，須於裁定送達後10日之不變期間內，向本院提
出抗告狀，並繳納抗告費新臺幣1,000元。
中　　華　　民　　國　　110 　年　　12　　月　　3 　　日
                         書　記　官　黃郁萍   
　　　　　　
附表：受輔助宣告人賴政信為下列法律行為，應經輔助人之同意
1 為獨資、合夥營業或為法人之負責人，應經輔助人賴國賢及賴俊安同意。 2 為消費借貸、消費寄託、保證、贈與或信託，應經輔助人賴國賢及賴俊安同意。 3 為訴訟行為，應經輔助人賴國賢及賴俊安同意。 4 為和解、調解、調處或簽訂仲裁契約，應經輔助人賴國賢及賴俊安同意。 5 為不動產、船舶、航空器、汽車或其他重要財產之處分、設定負擔、買賣、租賃或借貸，應經輔助人賴國賢及賴俊安同意。 6 為遺產分割、遺贈、拋棄繼承權或其他相關權利，應經輔助人賴國賢及賴俊安同意。 7 為票據行為，應經輔助人賴國賢及賴俊安同意始為有效。 8 申辦手機、行動電話門號或網際網路付款的帳號，應經輔助人賴國賢及賴俊安同意始為有效。 9 單次購買超過新臺幣（下同）2,000元之生活用品、休閒娛樂（含用品及勞務）、交通（含機具及勞務）、社交及其他物品或課程等。如單次購買金額未達2,000元，但在第1筆消費時起算至168小時內，購買金額累積超過10,000元，超過之部分仍應經輔助人賴國賢或賴俊安同意。 10 以信用卡、現金卡或其他方式（如銀行扣款，舉例但不限 ）申辦分期付款，而給付總額超過10,000元。如單次辦理分期付款之總額未達2,000元，但在辦理第1筆分期付款消費時起算至168小時內，繼續辦理分期付款致總額超過10, 000元，超過之部分仍應經輔助人賴國賢或賴俊安同意。 11 每月贈與或捐款金額超過1,000元的部分。如以信用卡、現金卡或其他方式（如銀行扣款，舉例但不限）辦理定期捐贈，而捐贈總額在一年超過12,000元的部分。上開超過的部分，應經輔助人賴國賢或賴俊安同意。 12 每月提領、轉帳、匯款金額超過20,000元之部分，應經輔助人賴國賢或賴俊安同意。